【裁判字號】    98,訴,872
【裁判日期】    981028
【裁判案由】    侵權行為損害賠償
【裁判全文】
臺灣臺南地方法院民事判決               98年度訴字第872號
原      告  甲○○
被      告  乙○○
訴訟代理人  丙○○
上列被告因過失傷害案件，原告提起刑事附帶民事訴訟請求侵權
行為損害賠償，經本院刑事庭裁定移送前來，本院於民國98年10
月14日言詞辯論終結，判決如下：
    主      文
被告應給付原告新台幣壹拾捌萬仟玖佰拾陸元，及自民國九
十八年四月二十八日起至清償日止，按週年利率百分之五計算之
利息。
原告其餘之訴駁回。
訴訟費用由被告負擔十分之一，餘由原告負擔。
本判決原告勝訴部分得假執行。
原告其餘假執行之聲請駁回。
    事實及理由
一、程序方面：
    按訴狀送達後，原告不得將原訴變更或追加他訴，但擴張或
    減縮應受判決事項之聲明者，不在此限，民事訴訟法第255
    條第1項第3款定有明文。本件原告起訴時原請求被告應給付
    原告新台幣（下同）1,655,666元，並自起訴狀繕本送達翌
    日起至清償日止，按年利率百分之5計算之利息。嗣於98 年
    9月14日當庭減縮聲明為：被告應給付原告1,604,336元，並
    自附帶民事起訴狀繕本送達翌日起至清償日止，按年利率百
    分之5計算之利息（本院卷27頁背面），經核原告所為聲明
    之減縮與上開規定相符，應予准許，合先敘明。
二、原告起訴主張：
  (一)被告駕駛車牌號碼5203－FP自用小貨車載運貨物為業，其於
    民國97年2月28日上午5時10分許，駕駛上開小貨車在台南市
    東區小東市場出入口欲倒車駛入小東路時，本應注意後方來
    車狀況，而依當時天候晴、路面無障礙物、視距良好，又無
    不能注意之情事，竟疏未注意而與當時騎乘車號UQB－227
    輕型機車沿小東路行駛之原告發生擦撞，導致原告受有頸部
    、右手及右腿擦傷等情。被告上開過失傷害行為，業經鈞院
    98年度交簡字第755號判決有罪確定。
  (二)按因故意或過失不法侵害他人之權利者，負損害賠償責任。
    不法侵害他人之身體或健康者，對於被害人因此喪失或減少
    勞動能力，或增加生活上需要時，應負損害賠償責任。又不
    法侵害他人之身體、健康，被害人雖非財產之損失，亦得請
    求賠償相當之金額，民法第184條第1項前段、第193條第1項
    、第195條第1項分別定有明文。查原告因遭撞傷導致受有右
    膝撞傷併軟骨破損，內側韌帶拉傷等症狀，目前右膝仍十分
    疼痛與不良於行，迄今仍持續進行復健中，故請求下列各項
    之損害賠償：
    1.醫療費用：新台幣（下同）148,586元。
      (1)台南醫院：7,061元。
      (2)佳里鎮王順隆中醫診所：770元。
      (3)祥和外科診所：750元。
      (4)鍾宏銘皮膚科診所：490元。
      (5)世賢中醫診所：34,390元。
      (6)春元中醫診所：10,325元。
      (7)中醫藥房：39,800元。
      (8)國術館：55,000元。
    2.無法工作之損失：348,000元
      原告自97年1月l日即在京華商務汽車旅館有限公司（下
      稱京華旅館）任職，每月薪資2萬4千元，因於97年2月28
      日遭被告駕車撞傷無法工作，經醫囑應休養至98年5月19
      日，故原告當得請求自97年2月28日起至98年5月19日止之
      14.5個月之工作損失348,000元。
    3.增加之支出部分：97,900元。
      (1)醫療器具之購買：1,900元。
      (2)因就診及復健必需往返七股鄉與台南市間之車資：
        原告每次往返七股與台南市間一趟之車資為800元，總
        計次數超過340次，原告僅請求120次，共計96,000元。
    4.後續治療或勞動能力減損部分：50萬元
      原告因本件車禍導致右膝軟骨破損，導致目前下肢仍然無
      力，主治醫師目前以投藥方式治療，由自體進行修復，然
      若在階段治療後仍未能改善者，則必需開刀，但醫師也說
      開刀後回復效果只有五成，所以，原告必須先針對後續治
      療及勞動能力減損部分進行請求50萬元。
    5.精神慰撫金：50萬元。
      原告因本次車禍導致不良於行，經過長期間的復健治療仍
      未有顯著改善，至今仍有下肢無力的情形，原告對此內心
      甚為煎熬與痛苦，尤其原告尚未出嫁，若下肢狀況遲遲未
      能改善，恐將影響未來姻緣，故請求精神慰撫金新台幣50
      萬元。
    6.機車修理之費用：9,850元。
  (四)聲明：
    1.被告應給付原告1,604,336元，並自起訴狀繕本送達翌日
      起至清償日止，按年利率百分之5計算之利息。
    2.訴訟費用由被告負擔。
    3.原告願供擔保，請准宣告假執行。
二、被告抗辯：
  (一)醫療費用部分：中醫藥房花費39,800元過高，且國術館支出
    無正式收據可供證明，況此等花費非屬於健保給付範圍內之
    費用，故被告拒絕給付此兩筆費用，其餘醫療費用，被告同
    意支付。
  (二)無法工作之損失部分：原告並非從京華旅館離職後即無工作
    ，原告自承也有從事其他工作，故原告無工作損失，不得主
    張損害賠償。
  (三)因此增加之支出部分：醫療器具之購買費用，被告同意支付
    ，而交通費用部分，原告只有提出三張收據，此三張交通費
    用，被告同意支付，惟其他交通費用，原告並未提出相關證
    明，被告拒絕支付。
  (四)後續治療或勞動能力減損部分：依臺南醫院回函，原告只需
    進行保守性治療，無須開刀，即可回復，故無勞動力減損問
    題，被告拒絕支付。
  (五)精神慰撫金部分：參酌原告來往醫院次數，若原告有工作，
    ，被告願意以應支付費用全部之三分之一作為慰撫金。
  (六)機車修理之費用部分：被告願意支付。
  (七)聲明：
    1.原告之訴駁回。
    2.訴訟費用由原告負擔。
三、本件兩造所不爭執之事實在於：
  (一)被告平日駕駛車牌號碼5203－FP自用小貨車載運貨物為業，
    其於民國97年2月28日上午5時10分許，駕駛上開小貨車在台
    南市東區小東市場出入口欲倒車駛入小東路時，本應注意後
    方來車狀況，而依當時天候晴、路面無障礙物、視距良好，
    又無不能注意之情事，竟疏未注意而與當時騎乘車號UQB－2
    27輕型機車之原告發生擦撞，導致原告受有頸部、右手及右
    小腿擦傷等傷害。被告上開過失傷害行為，業經本院刑事庭
    98年度交簡字第755號判決有罪確定。（警卷7頁診斷證明書
    ；10頁道路交通事故現場圖一紙；11、12頁道路交通事故調
    查報告表(一)、(二)；16－21頁現場照片；附民卷內診斷證
    明書；卷29、30頁診斷證明書；本院98年度交簡字第755 號
    刑事判決附卷可參）。
  (二)原告自97年1月1日任職於京華旅館，每月薪資為2萬4千元，
    97年2月28日因車禍暫時無法工作，且因未能通過試用期，
    而遭京華商務汽車旅館解聘，原告於97年3月19日改於愛河
    左岸大飯店就職，97年全年薪資所得為255,944元，原告名
    下無財產；被告97年度無薪資所得資料，名下無財產。（卷
    31頁勞保投保資料；32－41頁兩造所得財產明細資料；52頁
    就職證明書；53－55頁定期勞動契約書；56頁薪資明細）
  (三)原告所支出之醫療費用除中醫藥房39,800元及國術館55,
    000元以外之費用，被告同意支付。（附民卷內台南醫院收
    據、祥和外科診所收據、鍾宏銘皮膚科診所收據、世賢中醫
    診所收據、春元中醫診所收據；卷65頁筆錄）。
  (四)原告因傷購買之護具900元、拐杖1,000元、機車修理費用9,
    850元、計程車費2,400元，被告同意支付。（附民卷內計程
    車費用收據、機車修理費用收據、護具柺杖費用收據、卷65
    頁筆錄背面）。
四、本件系爭車禍之肇事原因部分：
    經查，本件交通事故係於97年2月28日上午5時10分許，被告
    駕駛5203－FP小貨車載運貨物，在台南市東區小東市場出入
    口欲倒車駛入小東路時，與當時騎乘車號UQB－227輕型機車
    沿小東路行駛之原告發生擦撞，致原告受有頸部、右手及右
    小腿擦傷等傷害，機車右前車頭撞損，左側機身擦地受損等
    情，有台南市警察局第一分局交通事故調查筆錄、調查筆錄
    、道路交通事故現場圖、道路交通事故調查報告表（一）、
    （二）、行政院衛生署台南醫院診斷證明書、現場照片可稽
    （參見本院98年度交簡字第755號附警卷）。按汽車倒車時
    ，應顯示倒車燈光或手勢後，謹慎緩慢後倒，並應注意其他
    車輛及行人，道路交通安全規則第110條第1項第2款定有明
    文。由刑事卷附兩造調查筆錄及道路交通事故照片及現場圖
    顯示，本件係被告倒車時疏未注意，致撞及原告機車而使原
    告受傷、機車受損，是本件車禍之發生係因原告之過失甚明
    ，經送台灣省台南區車輛行車事故鑑定委員會鑑定結果，亦
    認本件被告倒車未注意後方機車為肇事原因（98年度調偵字
    第141號卷附鑑定意見書），而原告因此車禍肇事受有受有
    頸部、右手及右小腿擦傷等傷害（警卷7頁診斷證明書），
    原告機車受損，則被告之過失行為與原告身體及機車受損之
    結果有相當因果關係，被告自應負擔民事賠償責任。
五、按因故意或過失，不法侵害他人之權利者，負損害賠償責任
    ；汽車、機車或其他非依軌道行駛之動力車輛，在使用中加
    損害於他人者，駕駛人應賠償因此所生之損害。不法侵害他
    人之身體或健康者，對於被害人因此喪失或減少勞動能力或
    增加生活上之需要時，應負損害賠償責任；不法侵害他人之
    身體、健康者，被害人雖非財產上之損害，亦得請求賠償相
    當之金額。民法第184條第1項前段、第191條之2、第193條
    第1項、第195條第1項分別定有明文。另不法毀損他人之物
    者，應向被害人賠償其物因毀損所減少之價額，民法第196
    條亦有明文。本件因被告之過失行為，致原告受有頸部、右
    手、右小腿擦傷等傷害，經進一步診斷治療，原告之傷勢為
    右膝扭傷併半月軟骨破損，內側韌帶拉傷、右肩夾擊症候群
    、胸部挫傷等傷害，有行政院衛生署台南醫院診斷書可參（
    附民卷第6頁97年12月2日診斷證明書），則原告請求被告負
    損害賠償責任，自屬有據。茲依原告請求之項目及金額，分
    述如后：
  (一)醫藥費部分：
    原告因車禍受傷，於醫院、診所看診，支出醫療費台南醫
    院7,061元、王順隆中醫診所770元、祥和外科診所750
    元、鍾宏銘皮膚科490元、世賢中醫診所34,390元、
    春元中醫診所10,325元、見安堂中藥房39,800元、國術
    館55,000元，業據提出上開醫療費用收據及明細為證（附民
    卷6－29頁、本院卷17頁），被告就至項之費用共53,78
    6元部分，均陳明同意給付，僅二項不同意支付（卷65
    頁筆錄反面）。經查，原告提出之見安堂藥房收據記載傷藥
    粉，然從該收據無法得知該藥粉之成份及是否治療原告傷勢
    所必要，是認該項費用並非醫療所必要，不應准許。又國術
    館之費用部分，原告均未提出任何單據，且原告已先後於多
    家中醫診所治療，是認其自行至國術館買藥膏，並非必要之
    醫療費用支出，亦不應准許。
  (二)無法工作之損失：
    原告主張其自97年1月l日即在京華商務汽車旅館有限公司任
    職員，每月薪資2萬4千元，因於97年2月28日遭被告駕車撞
    傷無法工作，經醫囑應休養至98年5月19日，故原告當得請
    求自97年2月28日起至98年5月19日止14.5個月之工作損失34
    ,800元，然經被告否認。經查：原告於97年1月1日起於京華
    旅館擔任清潔打掃人員，於97年2月28日因車禍暫時無法工
    作，且未能通過試用期，故按定期勞動契約書（試用期2個
    月）解除契約，每月薪資為24,000元，有京華旅館檢附之原
    告在職證明書可參（卷52頁），是認原告確實因本件車禍受
    傷而未能繼續工作。然查原告於97年3月19日即至愛河左岸
    大飯店工作，有原告之勞保投保資料查詢明細可參（卷31
    頁），是認原告因本件車禍未能工作之期間為自97年2月28
    日起至97年3月18日止，共20日（2月28、29日加3月份之18
    日），以每月24,000元薪資計算，此期間無法工作之損失為
    16,000元（24000Ｘ20／30﹦16000），其餘部分，於法無據
    ，不應准許。
  (三)購買護具、拐杖、機車修理費、交通費部分：
    原告主張因傷購買護具900元、拐杖1,000元、機車修理費
    9,850元部分，被告均已同意支付（卷65頁筆錄）。原告另
    主張因就診及復健必需往返七股鄉與台南市間之車資一趟
    800元，總計次數超過340次，原告僅請求120次，共計96,00
    0元之交通費部分，業據原告提出計程車收據三張（附民卷
    32頁），除該三張收據共2,400元被告同意支付外，其餘則
    為被告所否認。經查，原告雖受有右膝扭傷併半月軟骨破損
    ，內側韌帶拉傷、右肩夾擊症候群、胸部挫傷等傷害，是受
    傷之初，有搭乘計程車就診必要，然其餘之治療原告是否確
    有支出交通費，原告並未提出任何證據證明，況原告於97年
    3月19日已至愛河左岸大飯店任職投入勞保，而可正常工作
    ，是否仍有搭乘計程車就診必要，並非無疑。是交通費部分
    ，據原告所提收據之2,400元部分，得以准許，其餘部分應
    予剔除。
  (四)後續治療或勞動能力減損部分：
    原告主張因本件車禍導致右膝軟骨破損，下肢無力，如未能
    改善者，則必需開刀，但回復效果只有五成，故請求針對後
    續治療及勞動能力減損部分賠償50萬元，然為被告所否認。
    經本院函查原告病情，行政院衛生署台南醫院函覆：「．．
    ．黃女士自述右膝疼痛、行動不變，予以建議保守性治療、
    休息及藥物治療及復建，目前已能不用拐杖助行，仍自述上
    下樓梯疼痛，再予療養一段時間應可自行活動。」（卷48頁
     ），是據醫院函覆，均係原告「自述」疼痛，醫院方面並
    無建議再行開刀治療。又原告於車禍後隨即於97年3月18日
    至愛河左岸大飯店就職，已如前述，且原告之勞保投保記錄
    於97年7月1日並有調高投保薪資，是依上開資料無從認定原
    告有後續開刀治療或勞動能力減損情形，原告此部分請求不
    應准許。
  (五)慰撫金部分：
    查原告因本件車禍受有右膝扭傷併半月軟骨破損，內側韌帶
    拉傷、右肩夾擊症候群、胸部挫傷等傷害，有行政院衛生署
    台南醫院診斷證明書可參，足認原告精神上受有相當之痛苦
    。又原告從事飯店業房務清潔工作，與父母同住，每月收入
    約2萬多元；被告原為貨運司機，現未繼續工作，與父母、
    小孩二人同住等情，經兩造陳明在卷，本院審酌兩造身分、
    地位、經濟情況、事故發生經過與原告傷勢復原所需時間等
    情狀，認原告此部分請求以10萬元為適當，逾此部分之請求
    不應准許。
六、綜上所述，原告本於侵權行為之法律關係，得請求被告賠償
    者為醫藥費53,786元、未能工作之損失16,000元、護具拐杖
    1,900元、交通費2,400元、機車修理費9,850元、慰撫金100
    , 000元，共計183,936元，則原告請求被告給付183,936元
    ，及自附帶民事起訴狀繕本送達翌日即98年4月28 日起至清
    償日止，按年息百分之五計算之利息，自無不合，應予准許
    ，逾此範圍之請求則無理由，應予駁回。
七、本件所命被告給付之金額未逾50萬元，原告勝訴部分，依民
    事訴訟法第389條第1項第5款之規定，應依職權宣告假執行
    ，原告其餘假執行之聲請，已失依附，應予駁回。
八、結論：本件原告之訴為一部有理由、一部無理由，依民事訴
    訟法第79條、第389條第1項第5款，判決如主文。
中    華    民    國    98    年    10    月    28    日
                  民事第一庭    法    官  蔡孟珊
以上正本證明與原本無異。
如對本判決上訴，須於判決送達後20日內向本院提出上訴狀，並
依民事訴訟法第77條之16繳交上訴費用。
中    華    民    國    98    年    10    月    28    日
                                書 記 官  吳幸芳

司法院資訊處製作；財團法人民間司法改革基金會備份。
